臺灣新北地方法院民事判決
111年度訴字第2280號
原      告  王姝晰  

被      告  余幸南  
            余昕侖  
上列當事人間請求返還房屋事件，經本院於民國111年10月25日
言詞辯論終結，判決如下：
    主  文
被告余幸南、余昕侖應將門牌號碼新北市○○區○○路00巷00號房屋
騰空遷讓返還原告，並應自民國111年6月17日起至返還上開房屋
之日止，按月給付原告新臺幣3,479元。
訴訟費用由被告負擔。
    事實及理由
一、程序方面：被告余昕侖未於言詞辯論期日到場，核無民事訴
    訟法第386 條各款所列情形，爰依原告聲請，由其一造辯論
    而為判決。
二、原告主張：緣門牌號碼新北市○○區○○路00巷00號未辦理保存
    登記建物（下稱系爭房屋）所坐落之新北市○○區○○段000地
    號土地(下稱系爭土地)為原告所有，前經原告訴請被告余幸
    南及訴外人黃梅芬、余瑞陞、余玉琦拆屋還地，經
　　鈞院107年度訴字第2179號判決、臺灣高等法院108年度上易
    字第626號判決原告勝訴確定。嗣系爭房屋經鈞院執行處109
    年度司執字第51473號執行事件(下稱系爭執行事件)拍賣，
    由原告於民國111年5月6日應買並繳足價金，於111年6月17
    日取得系爭房屋權利移轉證書，故原告現為系爭房屋所有權
    人。詎系爭房屋遭被告余幸南及其子即被告余昕侖(下合稱
    被告等)無權占有使用，受有相當於租金之不當得利，致原
    告受有損害，爰依民法第767 條第1 項前段、第179 條規定
    ，請求被告等將系爭房屋遷讓返還原告，並應按月給付原告
    相當於租金之不當得利新臺幣(下同)2 萬元等語。聲明：被
    告余幸南、余昕侖應將門牌號碼新北市○○區○○路00巷00號房
    屋騰空遷讓返還原告，並應自111年6月17日起至返還上開房
    屋之日止，按月給付原告2萬元。
三、被告等則以：
  ㈠被告余幸南部分：系爭房屋原已坍塌，現存之系爭房屋係伊
    於1、20年前，伊父親余聰明仍在世時由伊所起造的；另被
    告余昕侖已搬離系爭房屋已久；又原告業已向訴外人余瑞陞
    請求地租，是原告請求遷讓系爭房屋及給付相當於租金之不
    當得利為無理由等語。聲明：駁回原告之訴。
  ㈡被告余昕侖經合法通知無正當理由不到場，亦未提出書狀作
    何聲明或陳述。
四、本院得心證之理由：
　㈠原告依民法第767 條第1 項前段規定，請求被告等騰空遷讓
    返還原告，有無理由？
　　⒈按所有人對於無權占有或侵奪其所有物者，得請求返還之
      。民法第767條第1項前段定有明文。本件原告主張之事實
      ，已據其提出核與所述相符之本院107年度訴字第2179號
      民事判決、臺灣高等法院109年度再易字第6號民事判決、
      本院111年6月17日新北院賢109司執明51473字第31823號
      不動產權利移轉證書、系爭土地所有權狀等件為證（見本
      院卷第13-25頁、第35-37頁），並有臺灣高等法院108年
      度上易字第626號判決及確定證明書附於系爭執行事件卷
      宗內，經本院調取系爭執行事件卷宗查閱屬實。原告主張
      其自111年6月17日取得法院核發之權利移轉證書日起為系
      爭房屋所有權人，自屬有據。被告余昕侖對於原告主張之
      事實，已於相當時期受合法之通知，而於言詞辯論期日不
      到場，亦未提出準備書狀爭執，依民事訴訟法第280條第3
      項本文準用第1項規定，視同自認；復參以系爭執行事件
      執行人員於109年6月18日會同警員至系爭房屋現場執行時
      ，被告余幸南自承系爭房屋由伊與兒子即被告余昕侖同住
      等語，此有系爭執行事件之109年6月18日執行筆錄可稽，
      暨被告余昕侖之戶籍仍設於系爭房屋（見本院限閱卷之戶
      籍資料）、被告余幸南於本院自承被告余昕侖之衣物仍在
      系爭房屋內（見本院卷第175頁）等情，堪認原告對於被
      告余昕侖之主張，自屬有據。
　  ⒉至於被告余幸南雖辯稱原系爭房屋於距今1、20年前左右已
      坍塌，現存之系爭房屋係伊所起造，伊為系爭房屋所有權
      人，有權占有使用系爭房屋等語，為原告否認。查，被告
      余幸南始終未能提出系爭房屋曾經完全坍塌並由其重新起
      造之任何相關事證以實其說，且其自承「當時房屋外牆因
      與鄰棟建築為連棟結構，故房屋未倒下，係室內2樓木地
      板塌下」等語（見本院卷第174頁，本院111年10月25日言
      詞辯論筆錄），觀諸系爭執行卷宗內之系爭房屋外觀照片
      ，系爭房屋與左右兩側建物確均為連棟建築，足認系爭房
      屋外牆及屋頂均仍足以風雨可達經濟上使用之目的，系爭
      房屋所有權並無滅失(最高法院71年度台上字第1557號裁
      判意旨、77年度台上字第790號裁判意旨參照)，嗣由原告
      於111年6月17日取得法院核發之權利移轉證書而為系爭房
      屋所有權人，故被告余幸南所辯上情，為無可採。
　  ⒊從而，原告依民法第767條第1項前段規定，請求被告余幸
      南、余昕侖應將系爭房屋騰空遷讓返還原告，洵屬正當，
      應予准許。
　㈡原告請求被告等給付相當於租金之不當得利，有無理由？如
    有理由，給付之金額應為若干？
　　⒈按無法律上原因而受利益，致他人受損害者，應返還其利
      益，民法第179條定有明文。且無權占有他人之土地，可
      能獲得相當於租金之利益，亦為社會通常之觀念（最高法
      院61年台上字第1695號判決參照）。被告等未舉證證明其
      有合法占有使用系爭房屋之正當權源，則原告主張被告等
      無權占有，原告並因此受有相當於租金利益之損害等語，
      核屬可採，自得依不當得利法律關係，請求被告等返還自
      原告取得系爭房屋所有權之日即111年6月17日起至遷讓返
      還系爭房屋之日止之期間，無權占有系爭房屋所獲得相當
      於租金之利益。
　　⒉再按城市地方房屋之租金，以不超過土地及其建築物申報
      總價年息10%為限，土地法第97條第1項定有明文。此乃指
      租金之最高限額而言，尚須斟酌不動產之位置，工商繁榮
      程度、使用人利用該不動產之經濟價值、所受利益，彼等
      關係及社會感情等情事，以為決定。又按土地法施行法第
      25條規定，土地法第97條第1項所謂土地及建物之總價額
      ，土地價額依法定地價，建築物價額依該管直轄市或縣市
      地政機關估定之價額。另依土地法第148條規定，土地所
      有權人依本法所申報之地價，為法定地價。是土地法第97
      條第1項所謂土地申報總價即指該土地之申報地價而言。
      查，本件系爭房屋一、二樓111年房屋稅課稅現值合計為1
      萬9,400元（見本院卷第59頁，原告111年7月26日陳報狀
      所附文件㈠新北市政府稅捐稽徵處房屋稅籍證明書影本）
      ，所坐落之基地即新北市○○區○○段000地號土地之111年1
      月申報地價為每平方公尺2萬2,720元，全筆土地面積31.2
      7平方公尺，系爭房屋一、二樓面積各為29.77平方公尺（
      見本院卷第35頁，本院不動產權利移轉證書），
　　　為地上二層樓樓房之全部，原告所有權利範圍為全部（見
      本院卷第47頁系爭土地登記公務用謄本），系爭房屋所坐
      落基地29.77平方公尺之土地申報總地價應為67萬6,374.4
      元(計算式：2萬2,720元×29.77平方公尺＝67萬6,374.4元
　　　)，則系爭房屋及所坐落土地總價合計為69萬5,774.4元。
      再審酌以系爭房屋位在新北市三重區龍濱路，附近多為公
      寓，雖距離捷運三重國小站約750公尺（步行約9分），交
      通尚稱便利，生活機能尚可（見本院卷第163-165頁，本
      院依職權查詢Google地圖及街景照片)，系爭房屋由被告
      等自住，惟被告余幸南之被繼承人余聰明於102年7月1日
      死亡，其生前即已繳納系爭房屋之房屋稅達30餘年（參系
      爭執行卷內之臺灣高等法院108年度上易字第626號判決)
      ，系爭房屋屋齡已甚久，其外觀及內部均已十分破舊(
　　　見本院卷第151-155頁、及系爭執行事件卷內之系爭房屋
      外觀及內部照片）等情，本院認以系爭房屋及土地總價之
      年息6％即4萬1,746元計算原告相當於租金之不當得利始為
      允適（計算式：系爭房屋及土地總價69萬5,774.4元×6％＝4
      萬1,746元，元以下四捨五入，下同）。從而，原告請求
      被告等返還不當得利，自原告取得系爭房屋所有權之日即
      111年6月17日起至遷讓返還系爭房屋之日止，按月給付原
      告3,479元（計算式：4萬1,746元÷12個月＝3,479元）範圍
      內方屬可採，逾越此範圍之請求，即非正當。
五、綜上所述，原告依民法第767條第1項前段、第179條規定，
　　請求被告等應將系爭房屋騰空遷讓返還原告，並應自原告取
    得系爭房屋所有權之日即111年6月17日起至遷讓返還系爭房
    屋之日止之期間，按月給付原告3,479元範圍部分，為有理
    由，應予准許。逾此範圍之請求，則非有據，應予駁回。
六、本案事證已臻明確，兩造其餘主張陳述及所提之證據，經審
    酌後認於本判決結果不生影響，爰不一一論述，附此敘明。
七、結論：原告之訴為一部有理由，一部無理由。按以一訴附帶
    請求其孳息、損害賠償、違約金或費用者，不併算其價額，
    民事訴訟法第77條之2第2項定有明文。查原告所受敗訴判決
    部分僅屬不當得利之附帶請求性質，不在計算訴訟標的價額
    範圍內，應認訴訟費用仍應由被告負擔，爰依民事訴訟法第
    385 條第1項前段、第78條、第85條第1項前段，判決如主文
    。
中　　華　　民　　國　　111 　年　　11　　月　　15　　日
                  民事第八庭    法　官　陳翠琪
以上正本係照原本作成
如對本判決上訴，須於判決送達後20日內向本院提出上訴狀。如
委任律師提起上訴者，應一併繳納上訴審裁判費。
中　　華　　民　　國　　111 　年　　11　　月　　15　　日
                                書記官　曾怡婷